【裁判字號】    99,易,205
【裁判日期】    990709
【裁判案由】    家暴妨害名譽
【裁判全文】
臺灣宜蘭地方法院刑事判決               99年度易字第205號
公  訴  人  臺灣宜蘭地方法院檢察署檢察官
被      告  乙○○
選任辯護人  曾培雯律師
            柯士斌律師
上列被告因家暴妨害名譽案件，經檢察官提起公訴（99年度調偵
字第56號），本院判決如下：
    主  文
乙○○犯公然侮辱罪，處拘役拾日，如易科罰金，以新台幣壹仟
元折算壹日。
    犯 罪 事 實
一、乙○○係甲○○之配偶林陳金枝之胞弟，二者為二親等之旁
    系姻親，為家庭暴力防治法所定之家庭成員。乙○○與甲○○間因財產處理問題而有嫌隙，乙○○竟基於公然侮辱之犯
    意，於民國98年6月下旬至7月初期間之某日近中午某時，在
    宜蘭縣羅東鎮聖母醫院大門口旁人行道遮雨棚外之不特定人
    得以共見共聞之處所，對丙○○大聲重覆稱「詐騙集團、詐
    騙集團」數聲，經丙○○詢問何以對伊說「詐騙集團」，乙○○稱「不是你，是甲○○」等語，而以此客觀上足以貶抑
    人格及社會評價之言詞，公然辱罵甲○○。嗣經丙○○於數
    日後告知甲○○此事，甲○○始知上情。
二、案經甲○○訴由臺灣宜蘭地方法院檢察署檢察官偵查起訴。
    理  由
一、按被告以外之人於審判外之言詞或書面陳述，除法律有規定
    者外，不得作為證據，刑事訴訟法第159條第1項定有明文。
    證人甲○○、陳碧玲、林陳金枝及丙○○於警詢中之陳述，
    為被告乙○○以外之人在審判外之陳述，並經被告之辯護人
    否認渠等上開陳述之證據能力，則依上開規定，證人甲○○
    、陳碧玲、林陳金枝及丙○○於警詢中之陳述，無證據能力
    。
二、被告之辯護人爭執本件已逾告訴期間云云，經查，告訴人甲○○於偵查中證稱：丙○○於98年6月底在三星鄉大義活動
    中心告知伊，被告稱伊是詐騙集團等語，於本院審理時則證
    稱在98年7月初得知上情等語，雖二次陳述知悉之時間略有
    不同，惟尚屬相近。而證人丙○○於偵查中陳述經98年5、6
    月間聽聞被告稱甲○○是詐騙集團後，在二、三週後在三星
    鄉大義活動中心告知甲○○等語，雖就究係98年5月或6月未
    據特定，惟於本院審理中已明確證稱：在偵查中所陳述之98
    年5、6月是指農曆的5、6月，並稱伊確定是98年6月下旬至7
    月初某日，在聖母醫院遇見被告對伊陳述甲○○是詐騙集團
    ，過幾天後，伊在三星鄉大義社區遇見甲○○即告知上情等
    語明確。是甲○○知悉之時間，應係98年6月底至7月初之某
    日，則告訴人甲○○於98年11月9日提起告訴，未逾6個月之
    告訴期間。至起訴書所載被告於「98年5、6月間某日」公然
    侮辱甲○○，未臻明確，應予更正為「98年6月下旬至7月初
    期間之某日」，先予敘明。
三、訊據被告矢口否認上開犯行，辯稱：伊與丙○○在醫院碰面
    時，沒有對丙○○稱「甲○○是詐騙集團」，只有稱「甲○○罵我二姐是詐騙集團」云云。經查，被告於98年6月下旬
    至7月初期間之某日接近中午時，在宜蘭縣羅東鎮聖母醫院
    大門口旁人行道遮雨棚外，對丙○○大聲重覆稱「詐騙集團
    、詐騙集團」數聲，經丙○○詢問何以對伊說「詐騙集團」
    ，乙○○稱「不是你，是甲○○」，丙○○於數日後轉告甲○○等情，業據證人丙○○、甲○○於偵查中及本院審理時
    均結證證述明確。雖證人丙○○於本院審理時證稱：伊未注
    意在場是否有其他人聽聞等語，被告則辯稱：當時旁邊沒有
    人云云。然查該處既為醫院停車場之公共場所，且時近中午
    ，顯係屬隨時可能有不特定人或多數人增加之地方，是上開
    處所確為不特定人或多數人得共聞共見之場所。又被告在該
    處對丙○○所為上開陳述時，情緒激動，聲量較大，如有旁
    人經過，應可聽聞等情，亦有證人丙○○於本院審理時證述
    綦詳，則在場聽聞之丙○○既已可感受被告情緒激動、異常
    ，上開陳述自屬公然之攻擊性之言詞。再者「詐騙集團」等
    詞，當然會使該特定人感覺人格遭受攻擊，足以貶損其名譽
    及尊嚴評價。被告雖辯稱證人丙○○及甲○○所言不實，惟
    查，證人丙○○與被告素無怨隙，此為被告與丙○○均一致
    陳述在卷，證人丙○○自無無故誣陷被告之理。復且，參以
    被告於本院審理時，亦自承對於甲○○前有宿怨。並參酌證
    人即甲○○之妻林陳金枝於偵查中結證證稱：伊在其母位於
    羅東鎮○○○路11號住處聽到過被告向伊稱「土地銀行經理
    （即甲○○）是詐騙集團」好幾次，被告也會在家門口對外
    大喊，或用麥克風從樓上往外講等語；證人即甲○○之妻妹
    陳碧玲亦於偵查中結證證稱：伊於98年6月27日晚上在其母
    位於羅東鎮○○○路11號住處，聽到被告稱甲○○是詐騙集
    團，伊每週回家被告幾乎都會講同樣的話等語。足證被告確
    有數度向他人指稱甲○○是詐騙集團之事實，而可佐證證人
    丙○○所證述內容並非虛構。被告上開辯詞，無非卸責之詞
    ，不足採信。事證明確，被告犯行應堪認定。
四、被告與甲○○間為二親等之旁系姻親，屬家庭暴力防治法第
    3條第4項之家庭成員。而被告對家庭成員實施精神上之不法
    侵害之家庭暴力行為，為家庭暴力防治法第2條第2項之家庭
    暴力罪。核被告所為，係犯刑法第309條第1項之公然侮辱罪
    。爰審酌被告公然侮辱之情節，被害人名譽受損之程度、及
    其生活狀況、智識程度，並犯罪後否認犯行，未見悔意等一
    切情狀，量處如主文所示之刑，並諭知易科罰金之折算標準
    。
據上論斷，應依刑事訴訟法第284條之1、第299條第1項前段，刑
法第309條第1項、第41條第1項前段，刑法施行法第1條之1第1項
、第2項前段判決如主文。
本案經檢察官張立言到庭執行職務
中    華    民    國    99    年    7     月    9     日
                  刑事第三庭  法  官  謝佩玲
以上正本證明與原本無異。
如不服本判決應於收受本判決後10日內向本院提出上訴書狀，並
應敘述具體理由。若未敘述理由者，應於上訴期間屆滿後20日內
向本院補提理由書狀（均須按他造當事人之人數附繕本）。
                              書記官  李玉雲
中    華    民    國    99    年    7     月    9     日
附錄本案論罪科刑法條全文：
刑法第309條第1項
公然侮辱人者，處拘役或3百元以下罰金。

司法院資訊處製作；財團法人民間司法改革基金會備份。
